【裁判字號】    98,訴,509
【裁判日期】    980731
【裁判案由】    違反毒品危害防制條例
【裁判全文】
臺灣屏東地方法院刑事判決               98年度訴字第509號
公  訴  人  臺灣屏東地方法院檢察署檢察官
被      告  甲○○
上列被告因違反毒品危害防制條例案件，經檢察官提起公訴（98
年度毒偵字第255 號），茲因被告就被訴事實為有罪之陳述，經
告知簡式審判程序意旨，並聽取公訴人及被告之意見後，本院合
議庭裁定由受命法官獨任依簡式審判程序審理，判決如下：
    主  文
甲○○施用第一級毒品，累犯，處有期徒刑壹年肆月。扣案沾黏
海洛因、甲基安非他命成分，以可彎吸管、橡皮球組成之吸食器
壹支沒收銷燬之；又施用第二級毒品，累犯，處有期徒刑壹年。
扣案同上沾黏海洛因、甲基安非他命成分，以可彎吸管、橡皮球
組成之吸食器壹支、沾黏甲基安非他命成分之玻璃球吸食器壹支
沒收銷燬之；應執行有期徒刑貳年貳月。扣案沾黏海洛因、甲基
安非他命成分，以可彎吸管、橡皮球組成之吸食器壹支、沾黏甲
基安非他命成分之玻璃球吸食器壹支沒收銷燬之。
    事  實
一、甲○○有煙毒、麻藥、槍砲、妨害風化、違反電信法等多項
    犯罪經法院判刑確定之紀錄，最近一次經徒刑執行完畢係因
    民國93年間犯妨害風化罪，經臺灣高等法院高雄分院94年度
    上訴字第1578號（本院93年度訴字第713 號）判處有期徒刑
    1 年6 月確定，於95年5 月22日入監執行，嗣因適用減刑條
    例，經臺灣高等法院高雄分院96年度聲減字第175 號裁定減
    為有期徒刑9 月，於96年7 月16日因期滿出監執行完畢。
二、又其前因施用毒品案件，經本院93年度毒聲字第620 號裁定
    令入勒戒處所施予觀察、勒戒，於93年9 月27日入所執行，
    因有繼續施用毒品傾向，經本院93年度毒聲字第698 號裁定
    令入戒治處所施予強制戒治，93年11月25日轉入執行逾6 月
    後，因認無繼續強制戒治之必要，於94年6 月13日出所執行
    完畢。
三、詎其經前開有期徒刑及強制戒治執行完畢後5 年內，仍不知
    悔改，復分別基於施用第一級、第二級毒品之犯意，於98年
    2 月3 日至同月4 日間某時，將其座車停放屏東縣長治鄉○
    ○道路路旁，而在車內以摻入香菸內吸用之方式（剩餘菸蒂
    於查獲前已經丟棄而滅失），施用第一級毒品海洛因1 次；
    又於98年2 月3 日至同月4 日間某時，在上開同一處所以置
    入玻璃球內燒烤並吸用所生煙霧之方式，施用第二級毒品甲
    基安非他命1 次。嗣為警持本院核發之搜索票於98年2 月5
    日晚間9 時10分許，在屏東市○○○路黃昏市場內查獲，扣
    得沾黏海洛因、甲基安非他命成分，以可彎吸管、橡皮球組
    成之吸食器、沾黏甲基安非他命成分之玻璃球吸食器各1 支
    。經採其尿液送驗結果，呈嗎啡即海洛因經人體水解代謝產
    物及甲基安非他命陽性反應。
四、案經臺中市警察局第二分局報告臺灣屏東地方法院檢察署檢
    察官偵查起訴。
    理  由
一、前揭施用第一級毒品海洛因、第二級毒品甲基安非他命之犯
    罪事實，業據被告甲○○於本院審理時自承不諱，並有扣案
    以可彎吸管及橡皮球組成之吸食器、玻璃球吸食器各1 支，
    經本院囑託高雄醫學大學附設中和紀念醫院以氣相層析質譜
    儀法（GC／MS）等科學方法檢驗結果，前者呈海洛因、甲基
    安非他命陽性反應，後者呈甲基安非他命反應，有該院98年
    5 月22日編號0000-000、124 號檢驗報告附卷可憑；其前揭
    時地經查獲後，經採尿送中山醫學大學附設醫院以氣相層析
    質譜儀法（GC／MS）檢驗結果，亦呈嗎啡即海洛因經人體代
    謝之產物及甲基安非他命陽性反應，有該院98年2 月26日尿
    液檢驗報告附卷，乃鑑定機關本於專業知識暨以精密儀器測
    試所得之結論，自可憑信。
二、被告甲○○前因施用毒品案件，經本院93年度毒聲字第620
    號裁定令入勒戒處所施予觀察、勒戒，於93年9 月27日入所
    執行，因有繼續施用毒品傾向，經本院93年度毒聲字第698
    號裁定令入戒治處所施予強制戒治，93年11月25日轉入執行
    逾6 月後，因認無繼續強制戒治之必要，於94年6 月13日出
    所執行完畢，有臺灣高等法院被告前案紀錄表、臺灣屏東地
    方法院檢察署刑案資料查註紀錄表、全國施用毒品案件紀錄
    表、受觀察勒戒人毒品及前科紀錄簡列表各1 份在卷可按，
    其經強制戒治執行完畢，5 年內再犯本件施用第一級毒品海
    洛因、第二級毒品甲基安非他命之犯罪事證已臻明確，應依
    法論科。
三、按海洛因、甲基安非他命依序為毒品危害防制條例第2 條第
    2 項第1 款、第2 款規定之第一級、第二級毒品，除法律另
    有規定者外，不得持有、施用。核被告甲○○所為，係犯毒
    品危害防制條例第10條第1 項之施用第一級毒品罪，及同條
    第2 項之施用第二級毒品罪。其因施用而持有海洛因、甲基
    安非他命之低度行為，應為施用之高度行為所吸收，不另論
    罪。其所犯上開2 罪，犯意各別，行為互殊，構成要件有異
    ，應論以數罪並分論併罰之。又被告甲○○前因犯妨害風化
    罪，經臺灣高等法院高雄分院94年度上訴字第1578號（本院
    93年度訴字第713 號）判處有期徒刑1 年6 月確定，於95年
    5 月22日入監執行，嗣因適用減刑條例，經臺灣高等法院高
    雄分院96年度聲減字第175 號裁定減為有期徒刑9 月，於96
    年7 月16日因期滿出監執行完畢，有臺灣高等法院被告前案
    紀錄表及臺灣屏東地方法院檢察署刑案資料查註紀錄表各1
    份在卷可按，其5 年之內再因故意犯有期徒刑以上刑之本罪
    ，為累犯，各應依法加重其刑。
四、爰審酌被告甲○○之年齡、品行、智識能力、犯罪手段、行
    為對法益造成侵害之程度，其為63年6 月26日出生、受有高
    中肄業教育程度、於肉品市場服務為業之人，本件犯罪時年
    34歲，有警詢年籍等資料附卷可參，並據其在本院審理時自
    陳在卷，正值青壯，前案紀錄除上開構成施用毒品訴追條件
    及累犯之要件，不再重複評價者外，另有：(一)84年間因槍砲
    、麻藥案件，經本院85年度易字第1013號判處有期徒刑3 月
    、4 月，應執行有期徒刑6 月確定；(二)85年間因違反電信法
    案件，經臺灣高雄地方法院86年度訴字第975 號判處罰金新
    臺幣120,000 元，86年12月31日繳納罰金執行完畢；(三)85年
    間因煙毒案件，經臺灣高等法院高雄分院86年度上訴字第24
    24號（本院86年度訴緝字第45號）判處有期徒刑3 年4 月確
    定；(四)86年間因麻藥案件，經本院86年度易字第3031號判處
    有期徒刑6 月確定，並與上開(三)所示之刑接續執行，於87年
    3 月10日入監執行，88年12月14日因縮刑假釋出監付保護管
    束，90年12月3 日期滿未經撤銷假釋而執行完畢，有臺灣高
    等法院被告前案紀錄表及臺灣屏東地方法院檢察署刑案資料
    查註紀錄表各1 份在卷可按，素行欠佳，尚無可資為從輕考
    量之品行表現（刑法第57條第5 款）。茲就其施用毒品之犯
    罪類型，雖有認為僅屬自戕行為，並未涉侵害他人法益者，
    惟姑不論此見與我國現行刑事立法除就行為人藉自殘行為達
    到其他侵害國家、社會法益結果之目的，而在相關特別立法
    如妨害兵役治罪條例等特別法中定以處罰之規定外，向不加
    罰於單純自殘，甚或自殺行為所表彰之規範體系價值觀念相
    左，況毒品危害防制條例第10條所規定對施用毒品行為之處
    罰，其法定刑猶相當，或更甚（如施用第一級毒品罪）於刑
    法中關於故意「傷害他人」規定罪責，舉輕明重，足徵其規
    範保護之法益，原不在該「自戕」行為本身所造成行為人個
    人身體健康之有形侵害。蓋民主法治國家之所異於獨裁、集
    權社會，其國家政策、社會發展，均取決於以全體公民個人
    意志累積形成之群體意志，凡公民不分性別、學歷、職業、
    貧富、愚智，任由鴻儒碩彥至販夫走卒，其個人意志之表現
    就群體意志決定之形成，均屬等值，直接影響國家、社會整
    體之命運，至關重要，則個人基於自主、健全意思所表現之
    公民意志，不分良窳，均應尊重，然若有藉不正手段影響他
    人或自陷個人健全自主意志不能正常形成、表現者，不僅直
    接侵蝕公民群體意志形成之基礎，迫令其他自重慎行大眾均
    須承受建立在該不健全基礎形成之公共政策、社會生活品質
    之結果，對於國家、社會法益及人民全體利益，猶已構成危
    害，是如投票受賄罪所規範者，即在禁止公民匯集個人自主
    意志以形成群體意志之過程受不當影響及控制，即為適例。
    今毒品除可對個人身體健康造成有形傷害外，就人之身體及
    精神形成高度成癮性及依賴性，猶足以抑制個人表現其本於
    心性能力所為自主意志之決定，並進而造成群體意志表現遭
    不當扭曲之危險，直接影響國家、社會之發展，侵害至鉅，
    斷非僅止於個人健康之危害，被告甲○○迭因施用毒品而經
    觀察、勒戒、強制戒治及刑之執行矯治，未幾仍重蹈覆轍，
    除徵其守法觀念薄弱，堪認已施用毒品成習，積重難返，對
    其個人身心、家庭及國家、社會之危害非輕，並考量其犯罪
    施用毒品之情節，查獲器具之數量，及其犯罪經查獲後，尚
    能坦認犯行，態度尚可等一切情狀，量處如主文所示之刑，
    並定其應執行之刑，以資儆懲。
五、扣案以可彎吸管及橡皮球組成之吸食器、玻璃球吸食器各1
    支，因被告甲○○持以供施用毒品犯罪使用而為其成分所沾
    黏，依前開函文意旨，顯已析離不易，應與所沾黏之毒品併
    同處分，依毒品危害防制條例第18條第1 項前段，沒收銷燬
    之。未扣案而供被告本件施用海洛因犯罪使用之剩餘菸蒂，
    除據被告甲○○供稱於查獲前已經丟棄而滅失，依現有卷證
    復不能證明其尚存在，爰不另為沒收之諭知，附此敘明。
據上論斷，應依刑事訴訟法第273 條之1 第1 項、第299 條第1
項前段，毒品危害防制條例第10條第1 項、第2 項、第18條第1
項前段，刑法第11條、第47條第1 項、第51條第5 款，判決如主
文。
本案經檢察官簡志祥到庭執行職務
中    華    民    國    98    年    7     月    31    日
                  刑事第二庭    法  官  陳松檀
以上正本證明與原本無異。
如不服本判決應於收受本判決送達後10日內向本院提出上訴書狀
，其未敘述上訴理由者，並得於提起上訴後20日內向本院補提理
由書狀（均須按他造當事人之人數附繕本）「切勿逕送上級法院
」。
中    華    民    國    98    年    7     月    31    日
                                書記官  黃佳惠
附錄本件判決引用之法條：
毒品危害防制條例第10條
施用第一級毒品者，處6 月以上5 年以下有期徒刑。
施用第二級毒品者，處3 年以下有期徒刑。


司法院資訊處製作；財團法人民間司法改革基金會備份。
